apertium-khk.khk.lexc
LEXICON Ninfl-Person

%<n%>: Cases-Normal ;
%<n%>%<pl%>:%>% нар Cases-Normal ;

LEXICON Ninfl-NoPl

%<n%>: Cases-Normal ;

LEXICON Ninfl-Pl

%<n%>%<pl%>: Cases-Normal ;


LEXICON Ninfl-ExtraN

%<n%>: Cases-ExtraN ;
%<n%>%<pl%>:%>н%{У%}%{У%}д Cases-Normal ;  ! (with exceptional forms)

LEXICON Ninfl-ExtraN-NoPl

%<n%>: Cases-ExtraN ;

LEXICON NP-COG-M

%<np%>%<cog%>%<m%>: Cases-Normal ;

LEXICON NP-ORG

%<np%>%<org%>: Cases-Normal ;
%<np%>%<org%>%<attr%>: # ;


LEXICON NP-TOP

%<np%>%<top%>: Cases-Normal ;
%<np%>%<top%>%<attr%>: # ;

LEXICON Vinfl-Common

%<aor%>:%>н%{А%} # ;
%<aor%>%<neg%>:%>%{а%}хгүй Clit ; ! can take юу/юү, but can it take вэ?
%<aor%>:%{а%}х Clit-Qst ;

%<past%>:%>с%{а%}н Clit ;
%<past%>%<neg%>:%>%{г%}%{А1%}%{А2%}гүй Clit ;
%<past%>%<frm%>:%>%{а%}в # ;  ! FIXME: figure this out

%<past%>%<evid%>:%{Ж%}ээ # ;

%<ifi%>:%>л%{А1%}%{А2%} # ;
%<hab%>:%>д%{а%}г Clit ;

%<ger%>:%>%{а%}х Cases-Normal ;
%<ger_imp%>:%>д%{а%}г Cases-Normal ;
%<ger_prf%>:%>с%{а%}н Cases-Normal ;

%<gna%>:%>%{а%}%{Ж%} # ;
%<gna_imp%>:%>%{а%}н # ;
%<gna_prf%>:%>%{г%}%{А1%}%{А2%}д # ;
%<gna_cnd%>:%>%{В%}%{А%}л # ;
%<gna_until%>:%>%{Т%}%{А%}л # ;

%<imp%>%<infm%>: # ;
%<imp%>:%>%{А1%}%{А2%}р%{А%}й # ;     ! simple imperative
%<sug%>:%>%{А1%}%{А2%}ч # ;           ! suggestion

LEXICON Vinfl-TV

%<v%>%<tv%>: Vinfl-Common ;

LEXICON Vinfl-IV

%<v%>%<iv%>: Vinfl-Common ;

LEXICON Determiners

энэ:энэ DetInfl ;        ! "this"
ямар:ям%{а%}р DetInfl ;  ! "which"
бүх:бүх DetInfl ;        ! "entire, all, the whole"
тийм:тийм DetInfl ;      ! "such a"
ийм:ийм DetInfl ;        ! "such a"
бүгд:бүгд DetInfl ;      ! "all"

LEXICON Num

%<num%>: Cases-Normal ;

LEXICON Numbers

нэг:нэг Num ;            ! "one"
хоёр:хоёр Num ;          ! "two"
гурав:гур%{а%}в Num ;    ! "three"
дөрөв:дөр%{а%}в Num ;    ! "four"
тав:тав Num ;            ! "five"
зургаа:зургаа Num ;      ! "six"
долоо:долоо Num ;        ! "seven"
найм:найм Num ;          ! "eight"
ёс:ёс Num ;              ! "nine"
арав:ар%{а%}в Num ;      ! "ten"
зуун:зуун Num ;          ! "hundred"
мянга:мянга Num ;        ! "thousand"

LEXICON ConjCoo

%<cnjcoo%>: # ;


LEXICON Postp

%<post%>: # ;


LEXICON PostAdv-Infl

%<postadv%>: # ;


LEXICON Adj

%<adj%>: # ;
%<adj%>%<subst%>: Cases-Normal ;


LEXICON Adv

%<adv%>: # ;


LEXICON Conjunctions

бөгөөд:бөгөөд ConjCoo ; ! "along with" ?
ба:ба ConjCoo ; ! "and"
бас:бас ConjCoo ; ! "and"
харин:харин ConjCoo ; ! ~"but"
эсвэл:эсвэл ConjCoo ; ! "or"
болон:болон ConjCoo ;
гэвч:гэвч ConjCoo ; ! "but"
буюу:буюу ConjCoo ;
хэрвээ:хэрвээ ConjCoo ; ! ~"if"
хэрэв:хэрэв ConjCoo ; ! ~"if"
болгон:болгон ConjCoo ; ! emphasiser?
боловч:боловч ConjCoo ; ! "although"
тул:тул ConjCoo ; ! "seeing that, insomuchas"


LEXICON Postpositions

бол:бол Postp ;        ! topicaliser
шиг:шиг Postp ;        ! "like"
бүр:бүр Postp ;        ! "each"
өмнө:өмнө Postp ;      ! "before, until" ! FIXME: takes attr
дараа:дараа Postp ;    ! "after"         ! FIXME: takes attr
гэвэл:гэвэл Postp ;    ! CHECK
дээр:дээр Postp ;      ! "on (top of)"   ! FIXME: takes attr
дотор:дотор Postp ;    ! "in(side of)"   ! FIXME: takes attr
доор:доор Postp ;      ! "under"         ! FIXME: takes attr
тухай:тухай Postp ;    ! "about"
гадна:гадна Postp ;    ! "outside"
төлөө:төлөө Postp ;    !
тулд:тулд Postp ;      !
хүртэл:хүртэл Postp ;  ! "until"
хойш:хойш Postp ;      ! "since"
хувьд:хувьд Postp ;    ! "regarding"


LEXICON Postadverbs

ч:ч PostAdv-Infl ; ! "not any"
хамт:хамт PostAdv-Infl ; ! "together"
биш:биш PostAdv-Infl ; ! "not"
л:л PostAdv-Infl ; ! "only"


LEXICON Adverbs

сайн:сайн Adv ; ! "well"
их:их Adv ; ! "very"
тун:тун Adv ; ! "very"
онцгой:онцгой Adv ; ! "special"
дахин:дахин Adv ; ! "again"
одоо:одоо Adv ; ! "now"
сая:сая Adv ; ! "just now"
мөн:мөн Adv ; ! "right, truly"
ягаад:ягаад Adv ; ! "why"
тийм:тийм Adv ; ! "in such a way"
илүү:илүү Adv ; ! "rather"
маргааш:маргааш Adv ; ! "tomorrow"
өнөөдөр:өнөөдөр Adv ; ! "today"
өчигдөр:өчигдөр Adv ; ! "yesterday"
хамгийн:хамгийн Adv ; ! "most"
бүхий:бүхий Adv ; ! "entirely, fully"
маш:маш Adv ; ! "very (with other adv)"
үргэлж:үргэлж Adv ; ! "constant, always, constantly, continually"
хэзээд:хэзээд Adv ; ! "all the time"
нэн:нэн Adv ; ! "very"
удаан:удаан Adv ; ! "slowly"


LEXICON Adjectives

ариун:ариун Adj ; ! "pure"
сайхан:сайхан Adj ; ! "good"
муу:муу Adj ; ! "bad"
зөв:зөв Adj ; ! "correct"
ёстой:ёстой Adj ; ! "necessary"
хэрэгтэй:хэрэгтэй Adj ; ! "necessary"
эмэгтэй:эмэгтэй Adj ; ! "female / woman"
эрэгтэй:эрэгтэй Adj ; ! "male / man"
адил:адил Adj ; ! "same"
адилхан:адилхан Adj ; ! "similar"
шинэ:шинэ Adj ; ! "new"
том:том Adj ; ! "big"
жижиг:жиж%{а%}г Adj ; ! "small"
жижигхэн:жижигх%{а%}н Adj ; ! "little"
цагаан:цагаа%{ң%} Adj ; ! "white"   ! FIXME: check ң
улаан:улаа%{ң%} Adj ; ! "red"       ! FIXME: check ң
дулаан:дулаа%{ң%} Adj ; ! "warm"    ! FIXME: check ң
чухал:чух%{а%}л Adj ; ! "important"
амархан:амархан Adj ; ! "easy"
хэзүү:хэзүү Adj ; ! "hard"
буруу:буруу Adj ; ! "wrong, incorrect"
түгээмэл:түгээмэл Adj ; ! "general"
өндөр:өндөр Adj ; ! "high"
шигшээ:шигшээ Adj ; ! "qualifying/championship/final [game]"
дээд:дээд Adj ; ! "uppder, top"
тэргүүн:тэргүүн Adj ; ! "main, primary"
төв:төв Adj ; ! "central"
бусад:бус%{а%}д Adj ; ! "other"
үндсэн:үндс%{а%}н Adj ; ! "basic, fundamental"
эсрэг:эсрэг Adj ; ! "reverse"
алдартай:алдартай Adj ; ! "famous"
хэрэгтэй:хэрэгтэй Adj ; ! "necessary"
залхуу:залхуу Adj ; ! "lazy, idly"
эргүү:эргүү Adj ; ! "foolish, stupid"
халшралгүй:халшралгүй Adj ; ! "without reluctanc"
хайртай:хайртай Adj ; ! "loved"
хүйтэн:хүйтэн Adj ; ! "cold"
сонирхолтой:сонирхолтой Adj ; ! "interesting"
сонин:сонин Adj ; ! "interesting"
ховор:ховор Adj ; ! "rare"
балчир:балчир Adj ; ! "young"
гайхалтай:гайхалтай Adj ; ! "amazing"
зүүн:зүүн Adj ; ! "east"
хойд:хойд Adj ; ! "north"
баруун:баруун Adj ; ! "west"
өмнө:өмнө Adj ; ! "south"
дуртай:дуртай Adj ; ! "favoured"
дургүй:дургүй Adj ; ! "disfavoured"



LEXICON Particles

бүү%<imp%>%<neg%>:бүү # ;   ! negative imperative particle ≈ "don't ___ !"
шүү%<mod_ass%>:шүү # ;      ! assertive modal particle

LEXICON ProperNouns

Израил:Израил NP-COG-M ;    ! "Israel"
Есүс:Есүс NP-COG-M ;        ! "Jesus"
Давид:Давид NP-COG-M ;      ! "David"
Иуда:Иуда NP-COG-M ;        ! "Judah"
Мосе:Мосе NP-COG-M ;        ! "Moses"

олимп:олимп NP-ORG ;        ! "Olympics"

Иерусалим:Иерусалим NP-TOP ; ! "Jerusalem"

Европ:Европ NP-TOP ; ! "Europe"
Ази:Ази NP-TOP ; ! "Asia"

!!!!!! Countries !!!!!!

Египет:Египет NP-TOP ; ! "Egypt"
Монгол:Монгол NP-TOP ; ! "Mongolia"
Америк:Америк NP-TOP ; ! "America"
Хятад:Хятад NP-TOP ; ! "China"
Англи:Англи NP-TOP ; ! "England"


! Сяньби:Сяньби NP-?? ; ! "Sienbei"
! Хүннү:Хүннү NP-?? ; ! "Xiongnu"



 LEXICON Punctuation
!===================!


%.%<sent%>:%. # ;
%.%.%<sent%>:%.%. # ;
%.%.%.%<sent%>:%.%.%. # ;
%;%<sent%>:%; # ;
%:%<sent%>:%: # ;
%!%<sent%>:%! # ;
%-%<guio%>:%- # ;
%—%<guio%>:%— # ;
,%<cm%>:, # ;
%?%<sent%>:%? # ;
%'%<apos%>:%' # ;
%"%<sent%>:%" # ;
%«%<lquot%>:%« # ;
%»%<rquot%>:%» # ;
%”%<rquot%>:%” # ;
%“%<lquot%>:%“ # ;
%(%<lpar%>:%( # ;
%]%<rpar%>:%] # ;
%[%<lpar%>:%[ # ;
%)%<rpar%>:%) # ;
%\%<sent%>:%\ # ;
%/%<sent%>:%/ # ;

LEXICON Nouns
цаг:цаг Ninfl-ExtraN ; ! "watch/clock"
алга:алга Ninfl-ExtraN ; ! "palm"
нүд:нүд Ninfl-ExtraN ; ! "eye"
мод:мод Ninfl-ExtraN-NoPl ; ! "tree"
мод:модод Ninfl-Pl ; ! "trees"
дүү:дүү Ninfl-Person ; ! "younger sibling"
хоол:хоол Ninfl-ExtraN ; ! "food"
дуу:дуу Ninfl-ExtraN ; ! "song"
уул:уул Ninfl-ExtraN ; ! "mountain"
гахай:гахай Ninfl-ExtraN ; ! "pig"
ширээ:ширээ Ninfl-ExtraN ; ! "table"
тэмээ:тэмээ Ninfl-ExtraN ; ! "camel"
хүн:хүн Ninfl-NoPl ; ! "person"
хүн:хүмүүс Ninfl-Pl ; ! "person"
үе:үе Ninfl-ExtraN ; ! "joint"
толгой:толгой Ninfl-ExtraN ; ! "head"
мах:мах Ninfl-ExtraN ; ! "meat"
цай:цай Ninfl-ExtraN ; ! "tea"
гөрөөс:гөрөөс Ninfl-ExtraN ; ! "~gazelle"
өрөө:өрөө Ninfl-ExtraN ; ! "room"
сар:сар Ninfl-ExtraN ; ! "moon"
мэлхий Ninfl-ExtraN ; ! "turtle"
амьтан:амьт%{а%}н Ninfl-NoPl ; ! "animal"
амьтан:амьт%{а%}д Ninfl-Pl ; ! "animals"
эх:эх Ninfl-ExtraN ; ! "beginning"
гүр:гүр Ninfl-ExtraN ; ! "magnet" CHECK
ёс:ёс Ninfl-ExtraN ; ! "custom"
нар:нар Ninfl-ExtraN ; ! "sun"
хад:хад Ninfl-ExtraN ; ! "wall of stone, roof"
хир:хир Ninfl-ExtraN ; ! "dirt"
хор:хор Ninfl-ExtraN ; ! "poison"
хүүр:хүүр Ninfl-ExtraN ; ! "dead body"
хоор:хоор Ninfl-ExtraN ; ! "choir (оросоор хор)"
хул:хул Ninfl-ExtraN ; ! "~beige"
хийл:хийл Ninfl-ExtraN ; ! "deed"
ир:ир Ninfl-ExtraN ; ! ""
өр:өр Ninfl-ExtraN ; ! "debt"
ор:ор Ninfl-ExtraN ; ! ""
үүр:үүр Ninfl-ExtraN ; ! "nest"
уур:уур Ninfl-ExtraN ; ! "fume?"
урь:урь Ninfl-ExtraN ; ! ""
ул:ул Ninfl-ExtraN ; ! ""
үүл:үүл Ninfl-ExtraN ; ! "cloud"
үйл:үйл Ninfl-ExtraN ; ! "sewing/action?"
аль:аль Ninfl-ExtraN ; ! "which one" FIXME: CHECK ! probably PRON
ооль:ооль Ninfl-ExtraN ; ! ""
LEXICON Verbs
бай:бай Vinfl-IV ; ! "be"
үз:үз Vinfl-TV ; ! "see"
хар:хар%{ъ%} Vinfl-TV ; ! "look at"
гэ:гэ Vinfl-IV ; ! "say" / quotative marker  ! FIXME: with э?
ав:ав Vinfl-TV ; ! "take"
ир:ир%{ъ%} Vinfl-IV ; ! "come"
яв:яв%{ъ%} Vinfl-IV ; ! "go"
оч:оч Vinfl-IV ; ! "go"
өг:өг Vinfl-TV ; ! "give"
тэг:тэг Vinfl-IV ; ! "do such"
ингэ:ингэ Vinfl-IV ; ! "do thus" ! FIXME: with э?
барь:барь Vinfl-TV ; ! "grab"
сонс:сонс Vinfl-IV ; ! "listen"  FIXME: IV/TV?
бос:бос Vinfl-IV ; ! "stand"
чад:чад Vinfl-IV ; ! "be able to" FIXME: IV/TV?
ярь:ярь Vinfl-IV ; ! "speak"
гар:гар Vinfl-IV ; ! "leave"
ол:ол Vinfl-TV ; ! "find"
хай:хай Vinfl-TV ; ! "look for"
март:март Vinfl-TV ; ! "forget"
тавь:тавь Vinfl-TV ; ! "put"
хий:хий Vinfl-TV ; ! "do/make/put in"
хэл:хэл Vinfl-IV ; ! "say"
хүр:хүр Vinfl-TV ; ! "reach"
амьдр:амьдр Vinfl-IV ; ! "live"
ажилл:ажилл Vinfl-IV ; ! "work"
эхэл:эхэл Vinfl-IV ; ! "begin"
дуус:дуус Vinfl-IV ; ! "finish"
гар:гар Vinfl-IV ; ! "leave"
ор:ор%{ъ%} Vinfl-IV ; ! "go/come in, enter"
зар:зар%{ъ%} Vinfl-TV; ! "announce for sale" ??
зориул:зориул Vinfl-TV ; ! "dedicate"
үйлд:үйлд Vinfl-TV ; ! "create"
ид:ид Vinfl-TV ; ! "eat"
сан:сан Vinfl-TV ; ! "miss"
боль:боль Vinfl-TV ; ! "stop, halt, bring to an end"
шинж:шинж Vinfl-TV ; ! "investigate" ?
зас:зас Vinfl-TV ; ! "fix"
холб:холб Vinfl-IV ; ! "tie, connect" - takes comm objects
сонго:сонго Vinfl-TV ; ! "choose"
ойлго:ойлго Vinfl-TV ; ! "understand"
бүтээ:бүтээ Vinfl-TV ; ! "create"  ! Use/MT
уу:уу Vinfl-TV ; ! "drink"
мэд:мэд Vinfl-TV ; ! "know"
хэмээ:хэмээ Vinfl-TV ; ! "say (literary)"
суу:суу Vinfl-IV ; ! "sit"
оролц:оролц Vinfl-IV ; ! "catch up, step in"
тогл:тогл Vinfl-IV ; ! "play"
бий% бол:бий% бол Vinfl-IV ; ! "come into being"
хуур:хуур Vinfl-TV ; ! "fry"
хорь:хорь Vinfl-TV ; ! "suppress"
хүр:хүр Vinfl-IV ; ! "reach (+dat)"
хэр:хэр Vinfl-IV ; ! ""
хөр:хөр Vinfl-IV ; ! ""
хор:хор Vinfl-IV ; ! ""
хур:хур Vinfl-IV ; ! ""
хөөр:хөөр Vinfl-IV ; ! ""
хайр:хайр Vinfl-IV ; ! ""
харь:харь Vinfl-IV ; ! "subside"
хүл:хүл Vinfl-TV ; ! "tie up"
хэл:хэл Vinfl-IV ; ! "speak"
хал:хал Vinfl-IV ; ! "get hot"
хийл:хийл Vinfl-TV ; ! "inflate"
хүүл:хүүл Vinfl-TV ; ! "lend money"
хээл:хээл Vinfl-TV ; ! "decorate"
хөөл:хөөл Vinfl-TV ; ! "clean soot"
хуул:хуул Vinfl-TV ; ! "copy"
хайл:хайл Vinfl-IV ; ! "melt" TV:хайлуул-
хуйл:хуйл Vinfl-TV ; ! "roll up"
халь:халь Vinfl-IV ; ! "overflow"
холь:холь Vinfl-TV ; ! "mix in"
ир:ир Vinfl-IV ; ! "come"
үр:үр Vinfl-TV ; ! "rub?"
эр:эр Vinfl-TV ; ! "look for"
өр:өр Vinfl-TV ; ! "arrange"
ор:ор Vinfl-IV ; ! "enter"
ур:ур Vinfl-TV ; ! "pull?"
үүр:үүр Vinfl-TV ; ! "carry on the back"
ээр:ээр Vinfl-IV ; ! "stammer"
аар:аар Vinfl-IV ; ! "get dry (of mouth)"
үйр:үйр Vinfl-IV ; ! "crumble" TV: үйрүүл
урь:урь Vinfl-TV ; ! "invite"
ил:ил Vinfl-TV ; ! "rub"
эл:эл Vinfl-IV ; ! "get worn down"
ал:ал Vinfl-TV ; ! "kill"
ол:ол Vinfl-TV ; ! "find"
өөл:өөл Vinfl-TV ; ! "criticise?"
уйл:уйл Vinfl-IV ; ! "cry"
оль:оль Vinfl-TV ; ! "gore"
уль:уль Vinfl-IV ; ! "yawn, wail, moan"
эрхэмл:эрхэмл Vinfl-IV ; ! "value, prize"
оролц:оролц Vinfl-IV ; ! "participate, take part in"  ! Der/Coop
суралц:суралц Vinfl-IV ; ! "study"  ! Der/Coop
сэргийлэх:сэргийл Vinfl-IV ; ! "be cautious, guard against, prevent"
асуу:асуу Vinfl-TV ; ! "ask"
